---
title: "Heatmap練習"
output: html_document
author: Yi-Ju Tseng
---

```{r setup, include=FALSE}
knitr::opts_chunk$set(echo = TRUE)
```

## 題目

- 下載[小兒麻痺發生率](https://raw.githubusercontent.com/CGUIM-BigDataAnalysis/BigDataCGUIM/master/104/POLIO_Incidence.csv)資料
- 將資料載入R
- 表格是寬表，需要轉成長表
- 有缺值 （-），用NA取代
    - 方法一 gsub()
    - 方法二 ifelse()
- 盛行率欄位轉換成數值
    - as.numeric()
- 用年份當x軸，州名當y軸，區塊顏色用盛行率填入
    - low = "white",high = "steelblue"

範本：http://graphics.wsj.com/infectious-diseases-and-vaccines/

## 將小兒麻痺發生率資料載入R

```{r}
library(readr)
Polio<-read_csv("https://raw.githubusercontent.com/CGUIM-BigDataAnalysis/BigDataCGUIM/master/104/POLIO_Incidence.csv")
```
查看資料長相
```{r eval=FALSE}
Polio
```

```{r echo=F}
knitr::kable(head(Polio,10))
```

## 為了做圖，寬表轉長表


```{r}
library(tidyr)
PolioLong<-pivot_longer(Polio,
             cols = ALABAMA:WYOMING, #同c(-"YEAR",-"WEEK")
             names_to = "State")
```

查看轉成長表後的資料長相
```{r eval=FALSE}
PolioLong
```

```{r echo=F}
knitr::kable(head(PolioLong,10))
```

發現可能需要轉換資料型態以及整合年份資料

## 查看資料型態，並轉換成需要的資料型態
```{r}
skimr::skim(PolioLong)
```
發現value欄位（發生率）是文字，需要轉換成數字
```{r}
PolioLong$value<-as.numeric(PolioLong$value)
```

因有Warning，需查看原因，發現是-無法轉換成數字，合理

轉換好後重新查看資料型態是否正確
```{r}
skimr::skim(PolioLong)
```

## 整合年份資料
因資料內是各週的值，但我們做圖是用年份表示，需要整合。
而發生率的計算應須加總
```{r warning=F,message=F}
library(dplyr)
PolioLongYear<-PolioLong %>% group_by(YEAR,State) %>%
  summarise(Year_inc=sum(value,na.rm = T))
```
查看整合成每年發生率的資料長相
```{r eval=FALSE}
PolioLongYear
```

```{r echo=F}
knitr::kable(head(PolioLongYear,10))
```

## 做Heatmap
```{r}
library(ggplot2)
ggplot(PolioLongYear,aes(x=YEAR,y=State,fill=Year_inc))+
  geom_tile()+
  scale_fill_gradient(low="white",high = "steelblue")
```


發現背景很干擾，因此改成白色，並做其他細修。

1. 顏色調整，顏色名稱可參考[網路資料](https://www.nceas.ucsb.edu/sites/default/files/2020-04/colorPaletteCheatsheet.pdf) `scale_fill_gradientn`
2. Y軸文字重疊調整（調小）`theme_minimal(base_size = 9)`
3. 背景灰色去除`theme_minimal(base_line_size = 0)`
4. 增加疫苗施打資訊`geom_vline(xintercept = 1955)`、`geom_text(x=1962,y="WYOMING",label="Vaccine introduced")`
5. 改X軸、Y軸以及填色資訊名稱`labs(x="Year",y="States",fill="Incidence")`

```{r}
ggplot(PolioLongYear,aes(x=YEAR,y=State,fill=Year_inc))+
  geom_tile(color="white")+
  scale_fill_gradientn(colors=c("white","steelblue","seagreen3","yellow3","red4"),
                       values = c(0,0.05,0.1,0.15,0.2,1))+
  theme_minimal(base_line_size = 0,base_size = 9)+
  labs(x="Year",y="States",fill="Incidence")+
  geom_vline(xintercept = 1955)+
  geom_text(x=1962,y="WYOMING",label="Vaccine introduced")
```

如果不想調小字，但又不想要Y軸字會重疊的話，可設定名稱交錯。`scale_y_discrete(guide = guide_axis(n.dodge=2))`

**但此法不適合用在Y軸，X軸是比較適合的使用情境。**

```{r fig.width=10}
ggplot(PolioLongYear,aes(x=YEAR,y=State,fill=Year_inc))+
  geom_tile(color="white")+
  scale_fill_gradientn(colors=c("white","steelblue","seagreen3","yellow3","red4"),
                       values = c(0,0.05,0.1,0.15,0.2,1))+
  theme_minimal(base_line_size = 0)+
  scale_y_discrete(guide = guide_axis(n.dodge=2))+
  labs(x="Year",y="States",fill="Incidence")+
  geom_vline(xintercept = 1955)+
  geom_text(x=1962,y="WYOMING",label="Vaccine introduced")
```

## 嘗試製作動態圖形
```{r}
heatmap<-
  ggplot(PolioLongYear,aes(x=YEAR,y=State,fill=Year_inc))+
  geom_tile(color="white")+
  scale_fill_gradient(low="white",high = "red")+
  theme_minimal(base_line_size = 0)+
  labs(x="Year",y="States",fill="Incidence")+
  geom_vline(xintercept = 1955)+
  geom_text(x=1962,y="WYOMING",label="Vaccine introduced")

```

```{r warning=F,message=F}
library(plotly)
ggplotly(heatmap)
```