---
title: "Heatmap練習"
output: github_document
always_allow_html: true
---

```{r setup, include=FALSE}
knitr::opts_chunk$set(echo = TRUE)
```

## 題目

- 下載[小兒麻痺發生率](https://raw.githubusercontent.com/CGUIM-BigDataAnalysis/BigDataCGUIM/master/104/POLIO_Incidence.csv)資料
- 將資料載入R
- 表格是寬表，需要轉成長表
- 有缺值 （-），用NA取代
    - 方法一 gsub()
    - 方法二 ifelse()
- 盛行率欄位轉換成數值
    - as.numeric()
- 用年份當x軸，州名當y軸，區塊顏色用盛行率填入
    - low = "white",high = "steelblue"

範本：http://graphics.wsj.com/infectious-diseases-and-vaccines/

## 將小兒麻痺發生率資料載入R

```{r}
library(readr)
Polio<-read_csv("https://raw.githubusercontent.com/CGUIM-BigDataAnalysis/BigDataCGUIM/master/104/POLIO_Incidence.csv")
```
查看資料長相
```{r eval=FALSE}
Polio
```

```{r echo=F}
knitr::kable(Polio)
```

## 為了做圖，寬表轉長表


```{r}
library(tidyr)
PolioLong<-pivot_longer(Polio,
             cols = ALABAMA:WYOMING, #同c(-"YEAR",-"WEEK")
             names_to = "State")
```

查看轉成長表後的資料長相
```{r eval=FALSE}
PolioLong
```

```{r echo=F}
knitr::kable(PolioLong)
```

發現可能需要轉換資料型態以及整合年份資料

## 查看資料型態，並轉換成需要的資料型態
```{r}
skimr::skim(PolioLong)
```
發現value欄位（發生率）是文字，需要轉換成數字
```{r}
PolioLong$value<-as.numeric(PolioLong$value)
```

因有Warning，需查看原因，發現是-無法轉換成數字，合理

轉換好後重新查看資料型態是否正確
```{r}
skimr::skim(PolioLong)
```

## 整合年份資料
因資料內是各週的值，但我們做圖是用年份表示，需要整合。
而發生率的計算應須加總
```{r}
library(dplyr)
PolioLongYear<-PolioLong %>% group_by(YEAR,State) %>%
  summarise(Year_inc=sum(value,na.rm = T))
```
查看整合成每年發生率的資料長相
```{r eval=FALSE}
PolioLongYear
```

```{r echo=F}
knitr::kable(PolioLongYear)
```

## 做Heatmap
```{r}
library(ggplot2)
ggplot(PolioLongYear,aes(x=YEAR,y=State,fill=Year_inc))+
  geom_tile()+
  scale_fill_gradient(low="white",high = "steelblue")
```


發現背景很干擾，因此改成白色，並做其他細修
```{r}
ggplot(PolioLongYear,aes(x=YEAR,y=State,fill=Year_inc))+
  geom_tile(color="white")+
  scale_fill_gradient(low="white",high = "red")+
  theme_minimal(base_line_size = 0)+
  labs(x="Year",y="States",fill="Incidence")+
  geom_vline(xintercept = 1955)+
  geom_text(x=1962,y="WYOMING",label="Vaccine introduced")
```

## 嘗試製作動態圖形
```{r eval=F}
heatmap<-
  ggplot(PolioLongYear,aes(x=YEAR,y=State,fill=Year_inc))+
  geom_tile(color="white")+
  scale_fill_gradient(low="white",high = "red")+
  theme_minimal(base_line_size = 0)+
  labs(x="Year",y="States",fill="Incidence")+
  geom_vline(xintercept = 1955)+
  geom_text(x=1962,y="WYOMING",label="Vaccine introduced")
library(plotly)
ggplotly(heatmap)
```

```{r echo=F}
heatmap<-
  ggplot(PolioLongYear,aes(x=YEAR,y=State,fill=Year_inc))+
  geom_tile(color="white")+
  scale_fill_gradient(low="white",high = "red")+
  theme_minimal(base_line_size = 0)+
  labs(x="Year",y="States",fill="Incidence")+
  geom_vline(xintercept = 1955)+
  geom_text(x=1962,y="WYOMING",label="Vaccine introduced")
library(plotly)
p<-ggplotly(heatmap)
htmltools::tagList(list(p, p))
```